臺灣臺中地方法院簡易民事判決
110年度中簡字第3197號
原      告  富邦產物保險股份有限公司

法定代理人  羅建明  
訴訟代理人  何正偉  
            林揚軒  
被      告  馬志遠  


上列當事人間損害賠償事件，本院於民國110年12月23日言詞辯
論終結，判決如下：
    主      文
被告應給付原告新臺幣57,874元，及自民國110年11月30日起至
清償日止，按年息百分之5計算之利息。
訴訟費用由被告負擔。
本判決得假執行。
    事實及理由
壹、程序部分：
一、被告經合法通知，未於最後言詞辯論期日到場，核無民事訴
    訟法第386 條所列各款情形，爰依原告之聲請，由其一造辯
    論而為判決。
二、按訴狀送達後，原告不得將原訴變更或追加他訴，但擴張或
    縮減應受判決事項之聲明者，不在此限，民事訴訟法第255
    條第1項第3款定有明文。本件原告起訴原請求：「被告應給
    付原告新臺幣（下同）106,868元，及自起訴狀繕本送達翌
    日起至清償日止，按年息5%計算之利息。」，嗣於民國110
    年12月23日言詞辯論期日以言詞更正聲明為：「被告應給付
    原告57,874元，及自起訴狀繕本送達翌日起至清償日止，按
    年息5%計算之利息。」，核屬減縮應受判決事項之聲明，依
    首揭法條規定，並無不合，應予准許。
貳、實體部分：
一、原告主張：被告於108年10月8日凌晨0時15分許，駕駛車牌
  &0000; 號碼000-0000號自用小客車，行經臺中市北屯區軍福1
    2路與和順路路口時，因於路口未依規定減速之過失，不慎
    擦撞原告所承保訴外人林琪樟所有且駕駛之車牌號碼000-00
    00號自用小客車（下稱系爭車輛），致系爭車輛受損，依民
    法第184條第1項、第191條之2及第196條之規定，被告應負
    損害賠償責任。原告已依保險契約之約定，賠付系爭車輛之
    修理費用356,228元（內含零件費用181,460元、工資106,06
    2元、塗裝68,706元），零件折舊後金額為18,146元，加計
    工資106,062元、塗裝68,706元後，實際受損之金額為192,9
    14元。惟本件訴外人林琪樟亦有行至無號誌交岔路口未設標
    誌、標線或號誌劃分幹線道或支線道，左方車應讓右方車先
    行之過失，故認被告應負3成之過失責任，被告應賠償57,87
    4元。為此，爰依保險法第53條規定，行使代位求償權，並
    聲明：㈠被告應給付原告57,874元，及自起訴狀繕本送達翌
    日起至清償日止，按年息百分之5計算之利息。㈡訴訟費用由
    被告負擔。
二、被告經合法通知，未於最後言詞辯論期日到場，亦未提出書
    狀為任何聲明或陳述。
三、得心證之理由：
  ㈠原告主張上開事實，業據其提出與所述相符之道路交通事故
    當事人登記聯單、現場圖、初步分析研判表、行車執照、理
    賠申請書、估價單、車損照片、發票等件影本為證（見本院
    110年度豐簡字第715號卷第25-59頁）；本院並依職權調取
    臺中市政府警察局第五分局道路交通調查卷宗（含道路交通
    事故初步分析研判表、當事人登記聯單、現場圖、A3類道路
    交通事故調查報告表、酒精濃度測定紀錄表、道路交通事故
    補充資料表、現場照片等資料）核閱屬實（見本院110年度
    豐簡字第715號卷第73-109頁）；而被告已於相當時期受合
    法之通知卻未於言詞辯論期日到場，亦未提出準備書狀作任
    何爭執，依前開調查證據之結果，堪認原告前開主張為真實
    。  　
  ㈡按被保險人因保險人應負保險責任之損失發生，而對於第三
    人有損失賠償請求權者，保險人得於給付賠償金額後，代位
    行使被保險人對於第三人之請求權；因故意或過失，不法侵
    害他人之權利者，負損害賠償責任；復按不法毀損他人之物
    者，應向被害人賠償其物因毀損所減少之價值，保險法第53
    條第1項前段、民法第184條第1項前段及第196條分別定有明
    文。本件原告主張系爭車輛因上揭車禍受有修理費用192,91
    4元（內含經扣除折舊後之零件費用18,146元、工資106,062
    元、塗裝68,706元）之損失，固據其提出估價單、統一發票
    為憑（見本院110年度豐簡字第715號卷第35-45、59頁），
    惟原告所承保之系爭車輛係102年5月出廠，有該車行車執照
    影本附卷可考（見本院110年度豐簡字第715號卷第31頁），
    衡以本件系爭車輛有關零件部分之修復，既以新零件更換被
    損害之舊零件，則在計算損害賠償額時，自應將零件折舊部
    分予以扣除（最高法院77年5月17日第9次民事庭會議決議意
    旨參照），而依行政院所頒「固定資產耐用年數表」及「固
    定資產折舊率表」之規定，自用小客車之耐用年數為5年，
    依定率遞減法每年折舊千分之369，其最後1年之折舊額，加
    歷年折舊累計額，其總和不得超過該資產原額之10分之9。
    復參酌財政部以94年12月30日財政部臺財稅字第0940458567
    0號令修正發布之營利事業所得稅結算申報查核準則第95條
    第8項規定，其殘值以10分之1為合度，亦即應扣除10分之9
    之零件折舊。本件系爭車輛自出廠至事故發生日止共計6年5
    月7日，已逾上開所定之耐用年限5年，其折舊額必然超過換
    修零件費用10分之9甚多，故其折舊後之換修零件費用，應
    以換修零件總額之10分之1即18,146元計算。此外，原告又
    支出工資106,062元、塗裝68,706元，總計原告所得向被告
    請求之合理修復費用為192,914元（18,146＋106,062＋68,706
    ＝192,914）。
　㈢另按損害之發生或擴大，被害人與有過失者，法院得減輕賠
    償金額或免除之，民法第217條第1項定有明文。此規定目的
    在謀求加害人與被害人間之公平，故在裁判上法院得以職權
    減輕或免除之，無待當事人抗辯（最高法院85年臺上字第17
    56號判例意旨參照）。經查，本件車禍之發生，係被告行經
    無號誌交叉路口，未依規定減速慢行作隨時停車之準備，而
    系爭車輛駕駛人即訴外人林琪樟亦有行至無號誌交岔路口未
    設標誌、標線或號誌劃分幹線道或支線道，左方車應讓右方
    車先行之過失，是雙方應有過失相抵原則之適用。本院審酌
    卷附資料，及雙方肇事原因、過失情節、程度、車損部位後
    ，認本件損害賠償之過失責任，應由被告負擔30%之侵權行
    為過失責任，而系爭車輛之駕駛人即訴外人林琪樟對本件損
    害之發生應負擔70 %之過失責任為允當。則依上開規定減輕
    被告之賠償責任後，被告應負之賠償金額為57,874元（計算
    式：192,914元30％＝57,874元）。
  ㈣末按給付有確定期限者，債務人自期限屆滿時起，負遲延責
    任；給付無確定期限者，債務人於債權人得請求給付時，經
    其催告而未為給付，自受催告時起，負遲延責任；其經債權
    人起訴而送達訴狀，或依督促程序送達支付命令，或為其他
    相類之行為者，與催告有同一之效力，民法第229條第1項、
    第2項定有明文。又遲延之債務，以支付金錢為標的者，債
    權人得請求依法定利率計算之遲延利息；但約定利率較高者
    ，仍從其約定利率；應付利息之債務，其利率未經約定，亦
    無法律可據者，週年利率為百分之5，民法第233條第1項、
    第203條亦分別明定。查本件原告代位對被告請求之侵權行
    為損害賠償債權，核屬無確定期限之給付，既經原告提起民
    事訴訟，且起訴狀繕本業於110年11月29日合法送達被告（
    見本院卷第19頁），則被告迄未給付，應負遲延責任。原告
    併請求自起訴狀繕本送達翌日即110年11月30日起至清償日
    止，按週年利率5%計算之法定遲延利息，核無不合，應予准
    許。
四、從而，原告基於代位求償權及侵權行為之規定，請求被告賠
    償車輛修復費57,874元，及自起訴狀繕本送達翌日即110年1
    1月30日起至清償日止，按年息百分之5計算之利息，為有理
    由，應予准許。
五、本件係依民事訴訟法第427條第1項之規定適用簡易訴訟程序
    ，所為被告敗訴之判決，應適用民事訴訟法第389條第1項第
    3款之規定，依職權宣告假執行。
六、訴訟費用負擔之依據：民事訴訟法第78條。
中　　華　　民　　國　　110 　年　　12　　月　　30　　日
                  臺灣臺中地方法院臺中簡易庭
                              法  官  林秉暉
以上正本係照原本作成。
如不服本判決，應於送達後20日內，向本院提出上訴狀並表明上
訴理由，如於本判決宣示後送達前提起上訴者，應於判決送達後
20日內補提上訴理由書（須附繕本）。
中　　華　　民　　國　　110 　年　　12　　月　　30　　日
                              書記官 王志伃